【裁判字號】    97,上訴,591
【裁判日期】    970507
【裁判案由】    違反毒品危害防制條例
【裁判全文】
臺灣高等法院高雄分院刑事判決         97年度上訴字第591號
上  訴  人
即  被  告  甲○○
                    另案羈押在臺灣高雄看守所
上列上訴人因違反毒品危害防制條例案件，不服臺灣屏東地方法
院96年度訴字第1319號中華民國97年1月31日第一審判決（起訴
案號：臺灣屏東地方法院檢察署96年度毒偵字第1839號），提起
上訴，本院依簡式審判程序，判決如下：
    主  文
原判決撤銷。
甲○○施用第一級毒品，累犯，處有期徒刑玖月。扣案第一級毒
品海洛因貳包（合計淨重零點壹玖公克，空包裝重零點肆零公克
），沒收銷燬之；又施用第二級毒品，累犯，處有期徒刑肆月。
扣案第二級毒品甲基安非他命壹包（驗前淨重零點零柒參公克，
驗後淨重零點零柒壹公克），沒收銷毀之。應執行有期徒刑拾壹
月。扣案之第一級毒品海洛因貳包（合計淨重零點壹玖公克，空
包裝重零點肆零公克）、甲基安非他命壹包（驗前淨重零點零柒
參公克，驗後淨重零點零柒壹公克），均沒收銷毀之。
    事  實
一、甲○○前於民國89年間，因施用毒品案件，經臺灣屏東地方
    法院以89年度毒聲字第2655號裁定送觀察、勒戒後，經評定
    認為有繼續施用毒品傾向，由該院以89年度毒聲字第2948號
    裁定令入勒戒處所強制戒治，嗣再經該院以90年度毒聲字第
    875 號裁定停止戒治，所餘戒治期間並付保護管束，嗣保護
    管束於90年12月30日期滿，經臺灣屏東地方法院檢察署檢察
    官以91年度戒毒偵字第6 號案件為不起訴處分確定。又於強
    制戒治執行完畢釋放後5 年內，復因施用第一、二級毒品，
    經該院以93年度訴字第766 號案件，分別判處有期徒刑1 年
    3 月及8 月，定應執行有期徒刑1 年10月確定，並與甲○○
    前於93年間因竊盜案件，經該院以93年度簡上字第113 號案
    件判處有期徒刑6 月確定，定應執行刑為2 年2 月，嗣於95
    年4 月25日縮短刑期假釋出監，並於同年10月3 日縮刑期滿
    未經撤銷假釋以已執行完畢論。
二、詎甲○○仍不思悔改，明知海洛因及甲基安非他命業經公告
    列為毒品危害防制條例第2 條第2 項之第一、二級毒品，不
    得非法持有、施用，仍分別基於施用第一級毒品海洛因與第
    二級毒品甲基安非他命之犯意，於96年9 月8 日下午1 時許
    ，在屏東縣屏東市○○路83號住處內，以將海洛因溶解於水
    ，針筒注射手臂方式，施用第一級毒品海洛因1 次；隔1 小
    時後，另以將甲基安非他命置於玻璃球燒烤吸食煙霧之方式
    ，施用甲基安非他命1 次。嗣於同日下午5 時25分許，甲○
    ○騎乘機車行經屏東縣屏東市○○街82之1 號前，因行跡可
    疑，經警盤查，甲○○當場主動自其左邊褲子口袋拿出海洛
    因2 小包（毛重0.80公克，送驗後合計淨重0.19公克，空包
    裝重0.40公克）、及甲基安非他命1 包（毛重0.25公克，驗
    前淨重0.073 公克，驗後淨重0.071 公克）交由警方扣案，
    並於接受警察調查時，在偵查機關未發覺其上開施用第一、
    二級毒品犯行前，主動坦承上開犯行，而願接受裁判，又經
    其同意採尿送驗結果確呈嗎啡及甲基安非他命陽性反應，而
    悉上情。
三、案經高雄市政府警察局新興分局移送臺灣屏東地方法院檢察
    署檢察官偵查起訴。
    理  由
一、本件被告甲○○所犯係毒品危害防制條例第10條第1 、2 項
    之施用第一、二級毒品罪，其係死刑、無期徒刑、最輕本刑
    為3 年以上有期徒刑以外之罪，被告於本院審理程序中就被
    訴事實為有罪之陳述，經告知被告簡式審判程序之旨，並聽
    取檢察官及被告之意見後，本院裁定進行簡式審判程序審理
    ，合先敘明。
二、上開犯罪事實，業據被告於警詢、偵訊、原審及本院審理時
    坦承不諱，而被告為警所採集之尿液檢體，經送請正修科技
    大學超微量研究科技中心檢驗，結果呈鴉片類、安非他命類
    陽性反應，有該科技中心96年9 月27日編號R00-0000-000檢
    驗報告1 份在卷可稽。且扣案之第一級毒品海洛因2 包（合
    計淨重0.19公克，空包裝重0 點40公克），經送法務部調查
    局檢驗結果，確係第一級毒品海洛因，此有法務部調查局96
    年10月28日調科壹字第09623074990 號鑑定書1 紙附卷可佐
    ；另扣案之第二級毒品甲基安非他命1 包（驗前淨重0.073
    公克，驗後淨重0.071 公克），經送高雄醫學大學附設中和
    紀念醫院檢驗結果，確係第二級毒品甲基安非他命，亦有該
    醫院96年12月14日0000-000檢驗報告1 紙在卷可證。是足認
    被告上開自白與事實相符，堪信為真實。本件事證明確，被
    告犯行洵堪認定。
三、被告前於89年間，因施用毒品案件，經臺灣屏東地方法院以
    89年度毒聲字第2655號裁定送觀察、勒戒後，經評定認為有
    繼續施用毒品傾向，由該院以89年度毒聲字第2948號裁定令
    入勒戒處所強制戒治，嗣再經該院以90年度毒聲字第875 號
    裁定停止戒治，所餘戒治期間並付保護管束，嗣保護管束於
    90年12月30日期滿，經臺灣屏東地方法院檢察署檢察官以91
    年度戒毒偵字第6 號案件為不起訴處分確定。又於強制戒治
    執行完畢釋放後5 年內，復因施用第一、二級毒品，經該院
    以93年度訴字第766 號案件，分別判處有期徒刑1 年3 月及
    8 月，定應執行有期徒刑1 年10月確定，有臺灣高等法院被
    告前案紀錄表各1 紙在卷足參，是被告於觀察、勒戒及強制
    戒治執行完畢後5 年內已經再犯，而被依法追訴處罰，本件
    被訴犯罪事實雖為初犯觀察、勒戒及強制戒治執行完畢釋放
    5 年後，然與毒品危害防制條例第20條第3 項規定之「5 年
    後再犯」之情形有別，且因已於「5 年內再犯」，顯見其再
    犯率甚高，原實施觀察、勒戒，已無法收其實效，而無5 年
    戒斷期之存在，自無再經觀察、勒戒及強制戒治之必要，應
    得逕行追訴處罰。亦即5 年期間之計算，係指相鄰之前後2
    次施用毒品時間之間隔而言（最高法院95年度台非字第65號
    判決意旨參照）。
四、按海洛因、安非他命係毒品危害防制條例第2 條第2 項第1
    款、第2 款所定之第一級毒品、第二級毒品，不得非法持有
    、施用。故核被告所為，係犯毒品危害防制條例第10條第1
    項、第2 項施用第一級毒品罪、施用第二級毒品罪。其於施
    用海洛因、甲基安非他命前持有海洛因、甲基安非他命犯行
    ，為其施用之高度行為所吸收，不另論罪。又查被告有事實
    欄所載論罪科刑執行之情形，此有臺灣屏東地方法院檢察署
    刑案資料查註紀錄表及臺灣高等法院被告前案紀錄表各1 份
    在卷可查，其受有期徒刑執行完畢後，5 年之內故意再犯有
    期徒刑以上刑之本罪，為累犯，應依刑法第47條第1 項規定
    加重其刑。又被告係騎車行經屏東縣屏東市○○街82之1 號
    前，因行跡可疑，經警盤查，被告當場主動自其左邊褲子口
    袋拿出海洛因2 小包（毛重0.80公克，送驗後合計淨重0.19
    公克，空包裝重0.40公克）、及甲基安非他命1 包（毛重
    0.25公克，驗前淨重0.073 公克，驗後淨重0.071 公克）交
    由警方扣案，並於接受警察調查時，在偵查機關未發覺其上
    開施用第一、二級毒品犯行前，主動坦承上開犯行，而願接
    受裁判，有被告警詢筆錄及高雄市政府警察局新興分局解送
    人犯報告書在卷可稽，堪認符合刑法第62條自首要件，而被
    告於警方發現上開犯行前，即主動拿出上開毒品交由警方扣
    押並供出上開犯行，以利偵查，足見其已有悔意，爰依刑法
    第62條前段之規定，減輕其刑。被告同時有刑之加重及減輕
    事由，二罪均應依刑法第71條第1 項規定，先加後減。
五、原審認被告上開犯罪事證明確，而予依法論科，固非無見；
    惟查，被告符合刑法自首要件，並應依刑法第62條前段規定
    減輕其刑，原審未予認定自首及予以減輕其刑，容有違誤。
    被告上訴指被查獲時並無甲基安非他命扣押，原審判決認定
    被告持有甲基安非他命1 包而扣押，而有不當，又認原審量
    刑過重，而指摘原審判決不當云云。惟查，被告為警查獲時
    ，確有上開甲基安非他命1 包扣押，有高雄市政府警察局新
    興分局中正三路派出所搜索扣押筆錄及目錄表附卷可稽，被
    告並於本院審理時坦承確有該甲基安非他命1 包扣押之事實
    ，故被告此部分之上訴並無理由，惟被告係自首而應減輕其
    刑，業如上訴，故被告指摘原審量刑過重部分，則非無理由
    ，原審判決此部分既有違誤，自應由本院予以撤銷改判。
五、爰審酌被告曾因施用毒品經送勒戒處所施以觀察、勒戒後，
    仍未能戒斷其施用毒品之惡習，顯見其自制力不足，無法擺
    脫毒品，未能體悟施用毒品對自己、家人造成之傷害及社會
    之負擔，惟念所犯施用毒品罪乃屬戕害自身身心健康行為，
    尚未對他人造成實害，其行為本身對社會所造成之危害並非
    直接，反社會性之程度應屬較低，且其犯後已坦認犯行等，
    及其他一切情狀，分別量處如主文第2 項所示之刑，並定其
    應執行刑，以示懲儆。扣案之第一級毒品海洛因2 包（合計
    淨重0.19公克，空包裝重0.40公克），經送法務部調查局檢
    驗結果，確係第一級毒品海洛因，此有法務部調查局96年10
    月28日調科壹字第09623074990 號鑑定書1 紙附卷可佐；另
    扣案之第二級毒品甲基安非他命1 包（驗前淨重0.073 公克
    ，驗後淨重0.071 公克），經送高雄醫學大學附設中和紀念
    醫院檢驗結果，確係第二級毒品甲基安非他命，此有該醫院
    96年12月14日0000-000檢驗報告1 紙在卷可參；又其上之包
    裝袋，均因與毒品無法析離，應整體視為毒品，均應依毒品
    危害防制條例第18條第1 項前段之規定併予宣告沒收銷燬之
    。
據上論結，應依刑事訴訟法第369 條第1 項前段、第364 條、第
273 條之1 第1 項、第299 條第1 項前段，毒品危害防制條例第
10條第1 項、第2 項、第18條第1 項前段，刑法第11條前段、第
47條第1 項、第62條前段、第51條第5款、第9款，判決如主文。
本案經檢察官李門騫到庭執行職務。
中    華    民    國    97    年    5     月    7     日
                  刑事第七庭  審判長法  官  莊飛宗
                                    法  官  孫啟強
                                    法  官  邱明弘
以上正本證明與原本無異。
如不服本判決應於收受本判決後10日內向本院提出上訴書狀，其
未敘述上訴理由者，並得於提起上訴後10日內向本院補提理由書
狀（均須按他造當事人之人數附繕本）「切勿逕送上級法院」。
中    華    民    國    97    年    5     月    7     日
                                    書記官  曾允志
本案論罪科刑法條：
毒品危害防制條例第10條：
施用第一級毒品者，處六月以上五年以下有期徒刑。
施用第二級毒品者，處三年以下有期徒刑。


司法院資訊處製作；財團法人民間司法改革基金會備份。
